【裁判字號】    89,交易,1
【裁判日期】    890928
【裁判案由】    公共危險
【裁判全文】
臺灣雲林地方法院刑事判決
    公  訴  人  臺灣雲林地方法院檢察署檢察官
    被      告  丙○○
右列被告因公共危險案件，經檢察官提起公訴（八十八年度偵字第四六四五號），本
院判決如左：
    主  文
丙○○無罪。
    理  由
一、公訴意旨略以：被告丙○○於民國八十八年十月二十五日晚上八時三十分許，在
    雲林縣口湖鄉頂湖村友人住處飲用啤酒酒類，已至不能安全駕駛動力交通工具，
    竟仍駕駛車牌號碼ＲＴ－二二六六號自小客車，於同日晚上九時五十五分許，行
    經雲林縣口湖鄉頂湖村六鄰一二五號前時，與同案被告乙○○（另案通緝中）所
    駕駛之車牌號碼ＹＨ－四九四一號自小客貨車對撞，經警到場處理時，對丙○○
    施以酒精濃度吐氣測試達每公升○．三五毫克，因認被告丙○○涉犯刑法第一百
    八十五條之三公共危險罪嫌云云。
二、按犯罪事實應依證據認定之，無證據不得推定其犯罪事實；不能證明被告犯罪者
    ，應諭知無罪之判決，刑事訴訟法第一百五十四條、第三百零一條第一項前段分
    別定有明文。所謂認定犯罪事實之證據，係指足以認定被告確有犯罪行為之積極
    證據而言，該項證據自須適合於被告犯罪事實認定，始得採為斷罪資料，最高法
    院亦著有二十九年度上字第三一○五號判例足資參照。
三、訊據被告丙○○固不否認其於飲酒後，仍於八十八年十月二十五日晚上九時三十
    分許，駕駛上開自小客車行駛於道路等情，惟堅決否認有何公共危險之犯行，辯
    稱：伊雖有喝啤酒二瓶，但尚未達酒醉程度，仍能安全駕駛，而發生車禍事故是
    因乙○○酒醉後開車不穩，偏到伊車道來撞伊等語。經查：
    （一）按刑法第一百八十五條之三規定之醉態駕駛罪，乃刑法概念上之抽象危險
          犯，規範之行為雖不以發生具體危險為必要，惟其所謂「不能安全駕駛」
          ，仍須依個別案件就駕駛人之體質、體力、精神狀態及酒精留存在駕駛人
          身上有無影響其駕駛能力等等，以研判是否已達「不能安全駕駛」之狀態
          。於司法實務上，經參考德國、美國等先進國家之認定標準，對於酒精濃
          度吐氣已達每公升○．五五毫克（○．五五ＭＧ／Ｌ）以上者，因其肇事
          率為一般正常人之十倍，即認為已達不能安全駕車之標準，此業經法務部
          八十八年五月十八日法八八檢字第○○一六六九號函告週知，幾已成為定
          見。準此，駕駛人於飲酒後，其吐氣所含酒精成份為每公升○‧五五毫克
          以上時，固得認為已達不能安全駕車之標準，然若係在該數值以下者，則
          必須輔以其他客觀事實而得作為「不能安全駕駛」之判斷，始得依刑法第
          一百八十五條之三之規定予以處罰。本件被告丙○○於發生車禍後，即於
          同日晚上十一時二分許，經警對其施以體內酒精濃度之測試，測得其口中
          吐氣所含酒精濃度達每公升○．三五毫克，有酒精測試表一紙在卷可稽，
          而依法務部法醫研究所八十七年十二月七日法醫所八七文理字○六一一號
          函文所示，血中酒精濃度每小時酒精零級代謝率為百分之○．○一至○．
          ○一五（Ｗ／Ｖ），則依被告於八十八年十月二十五日晚上十一時二分許
          ，所測得之被告吐氣所含酒精濃度，向前回溯一個半小時，即被告飲酒後
          於八十八年十月二十五日晚上九時三十分許，開始駕駛上開自小客車之時
          ，可知其口中吐氣所含酒精成分應為每公升○．四二五至○．四三八毫克
          （換算成血液中酒精濃度為每百毫升八五至八七．五毫克），顯然尚未達
          前揭認定不能安全駕駛之標準。
    （二）被告於本院審理時供稱：伊平常酒量為六瓶啤酒，而當天僅喝二瓶，走路
          還很穩，並未達酒醉之程度，尚能安全駕駛等語。又經證人即事故發生後
          至現場處理之警員甲○○到庭具結證稱：「乙○○當時已經酒醉，意識模
          糊，而且走路不穩，講話不清楚；丙○○意識比較清楚，步態正常，身上
          有酒味，看得出來有喝酒，但還沒醉。」（見本院八十九年一月十九日訊
          問筆錄）等語。參酌證人甲○○所述被告丙○○為警查獲時之客觀情狀，
          亦難認被告當日於酒後駕駛上開自小客車時，已達不能安全駕駛之狀態。
    （三）至被告丙○○雖於前揭時、地與乙○○所駕駛車號ＹＨ－四九四一號自小
          客貨車發生擦撞，惟被告供稱：伊係在正常車道行駛，遠遠看見對方車輛
          搖搖晃晃地從對向駛來，當時伊便減速並靠右行駛，想閃躲對方，但對方
          的車速很快，且逆向駛過來，伊無法閃躲便相撞等語（見警訊卷被告林倉
          丘筆錄、本院八十九年一月十一日訊問筆錄、八十九年九月十四日審判筆
          錄），核與同案被告乙○○於警訊中供述右揭車禍事故發生之情節相符，
          且參以同案被告乙○○於肇事後，經警測試其口中吐氣所含之酒精成份高
          達每公升一．二六毫克（一．二六ＭＧ／Ｌ），及為警帶回警局後之行為
          表現，確有嚴重酒醉之狀態（有卷附照片可稽），足見同案被告乙○○確
          已達不能安全駕駛動力交通工具之狀態。又參酌道路交通事故調查報告表
          及兩車肇事後之照片，依被告丙○○與同案被告乙○○車輛之碰撞處及兩
          車碰撞後之所處位置觀之，本件車禍應係同案被告乙○○逆向侵入被告林
          倉丘之車道所肇致無訛，而依當時雨天、視線不佳、雙方超速行駛，車速
          過快，同案被告乙○○嚴重酒醉駕車等情況判斷，縱被告丙○○未飲酒駕
          車，亦難避免本件車禍事故之發生。
    （四）另參以行為人飲酒後呼氣酒精濃度若達每公升○．五毫克時，反應較慢，
          感覺減低，影響駕駛等節，已據行政院國軍退除役官兵輔導委員會台北榮
          民總醫院八十八年八月五日（八八）北總內字第二六八六八號函示在案，
          而被告丙○○於八十八年十月二十五日晚上九時三十分許，駕駛上開自小
          客車時，其飲酒後呼氣酒精濃度，僅達每公升○．四二五至○．四三八毫
          克，亦低於上開函文所示足以影響駕駛之每公升○．五毫克，是以上開車
          禍事故之發生，應係因同案被告乙○○之車輛侵入被告丙○○所行駛之車
          道所致，尚難認與被告飲酒後不能安全駕駛有何關連，併此敘明。另遍觀
          警、偵訊卷證，亦無其他客觀事實足資佐證被告丙○○確有不能安全駕駛
          之情，自難僅憑被告丙○○於駕駛上開自小客車之前曾經飲酒，且事後發
          生上開車禍事故等情，遽為不利被告丙○○犯罪事實之認定，而認被告林
          倉丘已達不能安全駕駛之狀態。此外，復查無其他積極證據足資證明被告
          丙○○確有不能安全駕駛動力交通工具而駕駛之犯行，既不能證明被告林
          倉丘犯罪，揆之上揭法條、判例之說明，自應為無罪判決之諭知，以免冤
          抑。至同案被告乙○○所涉公共危險罪部分，俟其通緝到案後另行審結，
          併此敘明。
據上論斷，應依刑事訴訟法第三百零一條第一項，判決如主文。
中      華      民      國      八十九      年    九    月    二十八    日
                                        臺灣雲林地方法院刑事第一庭
                                            審判長法官  唐  光  義
                                            法      官  林  秋  火
                                            法      官  廖  國  勝
右正本證明與原本無異。
如不服本判決，應於判決送達後十日內向本院提出上訴狀( 應附繕本 )。
                                            書  記  官  顏  錦  清
中      華      民      國      八十九      年    九    月    二十八    日


司法院資訊處製作；財團法人民間司法改革基金會備份。
